臺灣高雄地方法院刑事簡易判決          100年度簡字第772號
聲  請  人  臺灣高雄地方法院檢察署檢察官
被      告  宋昭明
            陳麗婷
            顏武雄
上列被告因違反電子遊戲場業管理條例等案件，經檢察官聲請以
簡易判決處刑（99年度偵字第32620 號），本院判決如下：
    主      文
宋昭明共同犯電子遊戲場業管理條例第二十二條之非法營業罪，
處拘役伍拾日，如易科罰金，以新臺幣壹仟元折算壹日。扣案如
附表所示之物，均沒收之。
陳麗婷共同犯電子遊戲場業管理條例第二十二條之非法營業罪，
處拘役肆拾日，如易科罰金，以新臺幣壹仟元折算壹日。扣案如
附表所示之物，均沒收之。
顏武雄犯賭博罪，處罰金新臺幣貳仟元，如易服勞役，以新臺幣
壹仟元折算壹日。扣案如附表所示之物，均沒收之。
    事實及理由
一、本件犯罪事實及證據，除犯罪事實欄一、第2 行關於「負責
    人」之記載補充為「實際負責人」、第4 行至第5 行關於「
    …竟基於非法經營電子遊戲場業、公然賭博及意圖營利提供
    賭博場所之犯意，…」之記載更改為「…竟基於非法經營電
    子遊戲場業、公然賭博之犯意，…」；並補充證據「被告宋
    昭明、陳麗婷於本院審理時之供述、證人施鴻揚於本院審理
    時之證述」外，餘均引用附件檢察官聲請簡易判決處書之記
    載。
二、訊據被告宋昭明、陳麗婷均矢口否認有違反電子遊戲場業管
    理條例及賭博犯行，被告宋昭明辯稱：經一殘障人士介紹「
    張先生」與伊合夥經營釣蝦場，乃要求伊先交付身分證與健
    保卡影本，讓其查詢是否適格任負責人，並願補貼每月新臺
    幣1 萬5,000 元予伊當交通費，伊與張先生當時僅約定在阿
    蓮地區經營釣蝦場，並未約定同意於其他地方經營超商，於
    99年9 月2 日接獲「張先生」來電請伊至新興分局，「張先
    生」告知伊暫時承認「家合便利超商」負責人，以後會妥善
    處理，伊當時不知「家合便利超商」位在何處，首次見到被
    告陳麗婷，嗣後伊發現被冒用身分證影本，以人頭登記有10
    間便利超商負責人云云；被告陳麗婷則辯稱：伊是店員，負
    責營收而已云云。經查：
（一）被告宋昭明部分：
    1.被告宋昭明為家合便利超商之實際負責人，於聲請簡易判
      決處刑書所載時、地，擺設決戰網水果盤機台，並僱用陳
      麗婷擔任店員，為警查獲店內經營上開機具並有賭客賴武
      雄正在把玩決戰網水果盤機台等節，業據被告宋昭明於警
      詢中所承認，核與被告即店員陳麗婷於警詢、偵訊及本院
      審理中之陳述及被告即賭客賴武雄於警詢中之陳述相符，
      並有高雄市政府警察局新興分局扣押筆錄暨扣押物品目錄
      表、高雄市政府警察局新興分局執行臨檢現場檢查紀錄、
      高雄市政府高市府經二商字第57966258號營利事業登記證
      影本、讓渡書影本及現場蒐證照片18張在卷可稽，復有扣
      案之如附表所示之物足佐。
    2.被告雖辯稱：伊經一殘障人士介紹「張先生」與伊合夥經
      營釣蝦場，乃要求伊先交付身分證與健保卡影本，讓其查
      詢是否適格任負責人，並願補貼每月新臺幣15,000 元 予
      伊當交通費，伊與張先生當時僅約定在阿蓮地區經營釣蝦
      場，並未約定同意於其他地方經營超商云云。然查，被告
      宋昭明於偵訊中先辯稱：伊是「家合便利超商」之名義負
      責人，當初是應徵廣告徵人向綽號「忠仔」於今年（99年
      ）7 月底去應徵，將資料於今年（99年）6 月6 日交給「
      忠仔」，應徵看顧「忠仔」的彩券店，有拿1 萬5 ,000元
      ，是給伊之代價，伊是重大傷患需要生活，所以才會把身
      分證影本交給對方，但不知道他會幫伊申請10家的商號等
      情，嗣後於審理中改稱：99年7 月間經一殘障人士介紹「
      張先生」合夥之釣蝦場即是大發釣蝦場，99年間除了交給
      「張先生」身分證影本及健保卡影本外未把資料交給他人
      ，99年7 月間並未從「張先生」處拿到1 萬5 ,000元，亦
      未從其他人處拿到收入等情。被告宋昭明對於經由何種管
      道、跟誰應徵或合夥、工作場所究係彩券店或釣蝦場、身
      分基本資料交給誰、有無拿到1 萬5 ,000元等節，前後說
      詞不一，且被告宋昭明於另案（99年度偵字第27212 號經
      檢察官職權不起訴）99年9 月7 日偵訊中坦承：大發釣蝦
      場伊佔30％股份，再加上6 萬元現金及購買機台的錢都是
      伊出的等語明確，是被告宋昭明上開所辯，實難予以採信
      。
    3.被告另辯稱：於99年9 月2 日接獲「張先生」來電請伊至
      新興分局，「張先生」告知伊暫時承認「家合便利超商」
      負責人，以後會妥善處理，伊當時不知「家合便利超商」
      位在何處，首次見到被告陳麗婷云云。然查，被告宋昭明
      於警詢時對於上開便利商店是否已辦理變更營利事業登記
      證、何時盤讓上開便利商店、每日營業時間之起迄、每日
      平均營業額、店員陳麗婷是早班店員、上開決戰網水果盤
      機台擺放位置、何時擺放、客人把玩機台贏得之分數用途
      、分數兌換金錢之比例、何人為客人兌換金錢、扣案遙控
      器之用途、是否出於自由意識下陳述等細節問題均能清楚
      陳述，若非實際負責人，實難以於短時間內僅憑他人告知
      即能掌握細節，於警詢時應答如流，條理清晰。且被告宋
      昭明於偵訊中先辯稱：警詢筆錄不實在，是發生事情時「
      忠仔」要伊這樣說的，當時伊在做筆錄時「忠仔」進出很
      多次，他趁警方未注意時在休息處交代伊要怎麼說等情，
      嗣後於審理中改辯稱：伊在做警詢筆錄時進出很多次的是
      張先生，等在警局門口也有進去警局休息室跟伊講話。進
      出派出所多次的不是忠仔，是張先生，忠仔是半身不遂吊
      尿袋的云云，前後不一致，是否確有其事已非無疑。至被
      告宋昭明警詢過程中有無與他人接觸乙節，業據證人即警
      員施鴻揚於本院審中結證：被告宋昭明警詢筆錄係由伊親
      自訊問製作，訊問場所在新興分局5 樓行政組辦公室裡面
      ，辦公室裡面沒有休息室，警詢過程中他人並無機會接近
      詢問場所，被告宋昭明於警詢中並無離開與他人接觸等語
      明確，並有辦公室平面位置圖及照片10張在卷可稽，足認
      被告上開所辯，乃飾卸之詞。
    4.被告復辯稱：被冒用身分證影本，以人頭登記有10間便利
      超商負責人云云。然查，「家合便利超商」之登記名義人
      係「陳文民」並非被告宋昭明，而被告於審理中具狀所提
      出之4 張國稅局資料中，其中營業名稱：蕃茄檸檬香茅小
      吃店係於92年10月4 日設立，負責人姓名為宋昭明，於93
      年10月20日即因擅自歇業他遷不明，換言之，蕃茄檸檬香
      茅小吃店被告宋昭明早於99年7 月前（被告主張將身分資
      料交給他人之時間）即登記為負責人，是被告宋昭明上開
      所辯即屬有疑。綜上所述，本件事證明確，被告宋昭明上
      揭犯行洵堪認定。
（二）被告陳麗婷部分：
    1.被告陳麗婷為家合便利超商之店員，為被告所不否認，於
      聲請簡易判決處刑書所載時、地，為警查獲店內經營上開
      決戰網水果盤機台並有賭客賴武雄正在把玩決戰網水果盤
      機台等節，業據被告即賭客賴武雄於警詢中陳述詳實，並
      有高雄市政府警察局新興分局扣押筆錄暨扣押物品目錄表
      、高雄市政府警察局新興分局執行臨檢現場檢查紀錄、及
      現場蒐證照片18張在卷可稽，復有扣案之如附表所示之物
      足佐。
    2.被告雖辯稱：伊是店員，負責營收而已云云，然查，被告
      於警詢亦自承上班時間8 時至16時只有被告一位店員在店
      內，賭客賴武雄有跟伊換新臺幣100 至200 元的10元硬幣
      ，於本院審理中亦坦承：當天賴武雄有跟伊換10元的硬幣
      要玩電玩機台等語，且賴武雄於警詢中陳述：伊今日換10
      元硬幣共計新臺幣1,500 元，並以新臺幣500元把玩。伊
      是向店家櫃檯一位中年女子兌換的。櫃檯女子陳麗婷就是
      當時兌換10元硬幣讓伊把玩水果盤電腦機台之人，伊知道
      她姓陳，伊都叫她陳小姐。決戰網水果盤機台所顯示之分
      數4278分，如果沒有被警方查獲，伊會叫店員到機台前先
      確定分數後換錢。如果櫃檯女子是誰當班就向誰兌換。如
      果贏的分數是1 點就換新臺幣1 元，4278分可以兌換新臺
      幣4278元。參以本件扣案之電腦螢幕切換遙控器1只，係
      在被告陳麗婷身上所查獲扣得，亦為被告所不否認，是被
      告上開所辯，實不可採。綜上所述，本件事證明確，被告
      陳麗婷上揭犯行洵堪認定。
三、核被告宋昭明、陳麗婷所為，均係違反電子遊戲場業管理條
    例第15條之規定，應依同條例第22條之非法營業罪論處，及
    均犯刑法第266 條第1 項前段之普通賭博罪；被告顏武雄所
    為，係犯刑法第266 條第1 項前段之普通賭博罪。又被告宋
    昭明、陳麗婷2 人就上開犯行，有犯意聯絡及行為分擔，為
    共同正犯。另按刑事法若干犯罪行為態樣，本質上原具有反
    覆、延續實行之特徵，立法時既予特別歸類，定為犯罪構成
    要件之行為要素，則行為人基於概括之犯意，在密切接近之
    一定時、地持續實行之複次行為，倘依社會通念，於客觀上
    認為符合一個反覆、延續性之行為觀念者，於刑法評價上，
    即應僅成立一罪；學理上所稱「集合犯」之職業性、營業性
    或收集性等具有重複特質之犯罪均屬之，例如經營、從事業
    務、收集、販賣、製造、散布等行為概念者。查被告宋昭明
    、陳麗婷同一經營電子遊戲場業之營業行為及與他人公然賭
    博之犯行，雖自民國100 年8 月1 日起至同年9 月2 日為警
    查獲時止，然上開行為，本質上即含有反覆為之之特質，並
    具有場所、時間密接性，足認被告2 人自始即基於反覆實施
    之犯意，應屬具有預定同種類行為將反覆實行之集合犯，均
    應包括性地論以一罪。又被告宋昭明、陳麗婷基於一行為決
    意，除違法經營電子遊戲場業外，並同時與顧客對賭財物，
    其所為應屬法律概念之一行為，其以一行為觸犯上開2 罪名
    ，為想像競合犯，應依刑法第55條規定，從一重以電子遊戲
    場業管理條例第22條規定處斷。
四、爰審酌被告宋昭明、陳麗婷2 人共同違法經營賭博性電子遊
    戲場業，妨害主管機關對於電子遊戲場業之行政管理，並助
    長民眾僥倖投機之心裡，所為實非可取，而被告顏武雄在公
    眾得出入之場所賭博，破壞社會善良風俗，實不可取，兼衡
    被告宋昭明、陳麗婷上開賭博性電子遊戲場擺放之賭博機台
    僅2 台，數目非多，且經營時間為99年8 月1 日起至同年9
    月2 日止，時間非長，且被告陳麗婷僅係受僱於被告宋昭明
    ，於本案中並非處於主導之地位，被告顏武雄則坦承犯行，
    復考量被告宋昭明多年前有傷害致死、過失傷害之刑事前科
    紀錄，被告陳麗婷前有違反電子遊戲場業管理條例刑事前科
    紀錄，被告賴武雄無刑事前科紀錄，此有臺灣高等法院被告
    前案紀錄表3 份在卷可稽，暨渠等之生活狀況、智識程度、
    犯罪動機、目的及被告宋昭明患有極重度重器障等一切情狀
    ，各量處如主文所示之刑，並分別就被告宋昭明、陳麗婷部
    分諭知易科罰金之折算標準，就被告賴武雄部分諭知易服勞
    役之折算標準，以資懲儆。
五、按刑法第266 條第2 項為同法第38條之特別規定，祇要係當
    場賭博之器具、在賭檯或兌換籌碼處之財物，不問屬於犯人
    與否，皆應依該條項規定宣告沒收，是扣案如附表編號1至2
    所示之物，係當場賭博之器具，附表編號3 機臺內之新臺幣
    10元硬幣308 枚，係在賭檯內之財物，業據被告宋昭明、陳
    麗婷供述明確，均應依刑法第266 條第2 項，宣告沒收。
六、不另為無罪諭知部分：聲請意旨另以被告宋昭明、陳麗婷基
    於意圖營利供給賭博場所之犯意，在前揭公眾得出入之場所
    ，提供前開之賭博性電子遊戲機臺，以該機器與他人對賭以
    營利，因認被告宋昭明、陳麗婷另涉犯刑法第268 條前段之
    供給賭博場所罪嫌等語。惟查：
（一）按刑法第268 條意圖營利供給賭博場所及意圖營利聚眾賭
      博罪，須以行為人有營利之意圖，進而供給賭博場所或邀
      約不特定多數人聚賭，且行為人意圖營利之內容，必附麗
      於供給賭博場所等行為之上（例如收取租金、抽頭金等）
      ，方能以該罪論擬，倘行為人之獲利，全數藉由參與賭博
      之射倖行為而來，復未片面更易（調低）賠率設定，此與
      向押中賭客按次收取抽頭金之行為應有所有不同，即非該
      法條所謂「意圖營利」之情形。又上開法條之意圖營利供
      給賭場罪及意圖營利聚眾賭博罪，係指「提供賭博場所供
      人賭博」藉以營利，或「邀聚不特定之多數人聚賭」藉以
      營利等賭博之媒介行為所設之處罰規定。即行為人所圖得
      之利益，係「提供賭博場所」或「聚眾賭博」之直接對價
      。易言之，刑法第266 條第1 項賭博罪係從自己賭博行為
      獲得利益，同法第268 條意圖營利供給賭博場所或聚眾賭
      博，係從供給賭博場所或聚眾賭博即他人之賭博行為獲取
      利益。因此不能以賭博之人，依其提供之賭具及賭博場所
      具有電腦化、機械化、規格化、大量化、商業化之性質，
      且有較大之獲利機會，即認該賭博業者該當於刑法第268
      條之罪。再按聚眾賭博罪，雖不以參加賭博之不特定多數
      人，必須同時聚集於一處，共同從事賭博行為為必要，惟
      仍須渠等之聚賭行為係行為人所邀聚，且其狀況已達於不
      特定多數人可以任意加入、退出者為限，始屬有據。
（二）查本案被告宋昭明、陳麗婷以前述方式與不特定賭客相互
      對賭財物之事實，固經本院認定如前。然被告2 人所擺設
      之電子遊戲機臺，猶如個人手足之延伸，並藉此方式同時
      各別與機臺上之賭客對賭，被告2 人能否取得押注之賭資
      ，乃取決於賭客是否押中之結果，輸贏猶未可知，自難遽
      認有何意圖營利。此外，本案卷內亦無其他確切之積極證
      據，足資證明被告宋昭明、陳麗婷除與賭客對賭之行為外
      ，別有抽頭營利，或曾片面更易（調低）賠率設定等行為
      ，並因此而獲得利益。故揆諸前揭說明，被告宋昭明、陳
      麗婷之行為，核與刑法第268 條之構成要件有間（臺灣高
      等法院高雄分院95年度上易字第798 號、96年度上易字第
      12號等判決同此見解，另參最高法院97年度台非字第358
      號判決意旨），自不能以其擺設遊戲機臺為由，即逕以該
      條文之犯行予以相繩。因此部分本應均為無罪之宣告，惟
      檢察官認此部分若有罪，與前開論罪部分有想像競合犯之
      裁判上一罪關係，故爰不另為無罪之諭知。
七、依刑事訴訟法第449 條第1 項前段、第3 項，第450 條第1
    項、第454 條第2 項，電子遊戲場業管理條例第15條、第22
    條，刑法第11條前段、刑法第28條、第266 條1 項前段、第
    2 項、第55條、第41條第1 項前段、第42條第3 項前段，刑
    法施行法第1 條之1 第1 項、第2 項前段，逕以簡易判決處
    刑如主文。
八、如不服本判決，得自收受送達之日起10日內，向本院提起上
    訴。
中    華    民    國   100    年    7     月    28    日
                      高雄簡易庭  法  官  李爭春
以上正本證明與原本無異。
如不服本判決，應於判決送達之日起10日內向本院提出上訴書狀
。
中    華    民    國   100    年    7     月    28    日
                                  書記官   胡淑芳
附表
┌───┬────────────────┬────┐
│編 號 │     扣案物品名稱               │ 數 量  │
├───┼────────────────┼────┤
│  1   │電子遊戲機（決戰網水果盤電玩主機│  2 台  │
│      │（含螢幕2台）                   │        │
├───┼────────────────┼────┤
│  2   │電腦螢幕切換遙控器              │  1 個  │
├───┼────────────────┼────┤
│  3   │新臺幣10元硬幣                  │308 枚  │
└───┴────────────────┴────┘
附錄本判決論罪法條：
電子遊戲場業管理條例第15條
未依本條例規定辦理營利事業登記者，不得經營電子遊戲場業。
電子遊戲場業管理條例第22條
違反第15條規定者，處行為人1 年以下有期徒刑、拘役或科或併
科新台幣50萬元以上250 萬元以下罰金。
刑法第266條
在公共場所或公眾得出入之場所賭博財物者，處1千元以下罰金
。但以供人暫時娛樂之物為賭者，不在此限。
當場賭博之器具與在賭檯或兌換籌碼處之財物，不問屬於犯人與
否，沒收之。